【裁判字號】    97,上易,447
【裁判日期】    970829
【裁判案由】    竊盜
【裁判全文】
臺灣高等法院臺南分院刑事判決         97年度上易字第447號
上  訴  人
即  被  告  乙○○
                    現羈押於臺灣臺南看守所
上列上訴人因竊盜案件，不服臺灣臺南地方法院九十七年度易字
第三一六號中華民國九十七年七月九日第一審判決（起訴案號：
臺灣臺南地方法院檢察署九十七年度偵字第二七Ｏ四號、三Ｏ五
四號），提起上訴，本院判決如下：
    主  文
上訴駁回。
    事  實
一、乙○○前有多次竊盜前科，最近一次於民國九十五年間因竊
    盜案件，經臺灣臺南地方法院判處有期徒刑三月確定，甫於
    九十六年一月三日執行完畢。詎猶不知悔改，復分別基於為
    自己不法所有之意圖，先後於：(一)、九十六年十一月十三日
    十九時三十分許，在台南市○區○○路五八六號之7-11超商
    內，利用店員甲○○不注意之際，徒手竊取店內海泥根啤酒
    六罐夾藏於其衣服內，旋即步出而將上開啤酒置於其車號WH
    S-283號輕型機車上，嗣經甲○○發現其衣服鼓起有異，而
    追出攔阻，乙○○始再將該啤酒六罐攜回置於店內櫃台上，
    惟竟旋另徒手竊取該超商置物架之優鮮沛（蔓越莓）飲料乙
    瓶（價值二十五元）後，當面開啟飲用完畢後，未經付款即
    騎乘其上開機車逃逸。(二)、九十七年二月二日凌晨零時三十
    分許，在臺南市○區○○路四四二號7-11超商內，亦徒手竊
    取店內海泥根啤酒一罐夾藏於其外套內，並旋即步出超商，
    嗣經該超商負責人丙○○當場發現而追出，並連同店員鄭耿
    傑予以攔阻，且報警處理，始為警查獲上情並扣得上開啤酒
    一罐。
二、案經臺南市警察局第五分局報告臺灣臺南地方法院檢察署檢
    察官偵查起訴。
    理  由
一、上開犯罪事實，業據被告乙○○分別於警詢、偵查中、原審
    及本院審理時自白不諱，核與證人甲○○、丙○○、鄭耿傑
    等人於警詢中證述之情節相符，並有照片共十張、扣押書及
    贓物認領保管單各一紙在卷可資佐證。雖被告於本院審理時
    辯稱，案發當時被告有精神耗弱之情形，因而犯案，請求從
    輕量刑云云。惟查，被告於警詢、偵查及原審審理時，均未
    提及有精神方面之障礙，嗣於本院審理時，始以精神方面障
    礙之事由，作為上訴理由，請求減輕其刑，卻又未提出相關
    之證據以供本院審查，顯係事後卸責之詞，不足憑採。
二、綜上所述，本件事證明確，被告犯行可堪認定。
三、核被告乙○○所為，均係犯刑法第三百二十條第一項之竊盜
    罪。其前開犯罪事實一、(一)部分之二次竊盜犯行，犯罪時、
    地密接，顯係基於單一接續之竊盜犯意而為，應論以一次竊
    盜犯行即足。被告有如事實欄所載之前科紀錄，有臺灣高等
    法院被告前案紀錄表一份在卷可按，其於受有期徒刑執行完
    畢後五年內，故意再犯本件有期徒刑以上之本罪，均為累犯
    ，應依刑法第四十七條第一項之規定，各加重其刑。被告所
    犯上開各罪，犯意各別，應予分論併罰。
四、原判決以被告竊盜犯行明確，因而適用刑法第三百二十條第
    一項、第四十七條第一項、第五十一條第五款之規定，並審
    酌被告不思努力工作營生，貪圖不勞而獲，隨意竊取他人財
    物，欠缺法紀觀念，且被告前即曾因竊盜案件受刑之執行完
    畢，竟再犯下本案，顯見被告仍不知悔改，惟念及被告犯後
    尚能坦承犯行，態度良好等一切情狀，分別量處有期徒刑五
    月、四月，並定其應執行之刑。另就檢察官請求宣告被告強
    制工作之保安處分，說明保安處分係對受處分人將來之危險
    性所為拘束其身體、自由等之處置，以達教化與治療之目的
    ，乃為刑罰之補充制度，本諸法治國家保障人權之原理及刑
    法之保護作用，其法律規定之內容，應受比例原則之規範，
    使保安處分之宣告，與行為人所為行為之嚴重性、行為人所
    表現之危險性，及對於行為人未來行為之期待性相當。而保
    安處分中之強制工作，旨在對嚴重職業性犯罪及欠缺正確工
    作觀念或無正常工作因而犯罪者，強制其從事勞動，以學習
    一技之長及正確之謀生觀念，使其日後重返社會後，能適應
    社會生活，此觀刑法第九十條第一項及竊盜犯贓物犯保安處
    分條例第三條第一項規定，亦均係本此意旨而制定，而由法
    院視行為人之危險性格，決定應否交付強制工作，以達特別
    預防之目的。據此，拘束其中不具社會危險性之受處分人之
    身體、自由部分，其所採措施與所欲達成預防矯治之目的及
    所需程度，即不合憲法第二十三條所定之比例原則（司法院
    大法官會議釋字第四七一號解釋意旨參照）。經查，被告前
    於八十五年、八十七年、八十九年、九十一年、九十二年、
    九十四年及九十五年間，固均曾因竊盜案件，經法院判決科
    刑確定，有臺灣高等法院被告前案紀錄表一份在卷可稽，然
    被告本件竊盜犯行距離前一次竊盜犯行已有一年以上之時間
    ，已難遽認其有慣常性，且被告本件所竊取之物品均屬於酒
    類，價值非高，其竊取上開物品之目的僅係為供自己飲用，
    並非係嚴重職業性犯罪，堪認被告係因貪圖小利致萌生竊盜
    之意，常難遽認其有犯罪之習慣或欠缺正確工作觀念、懶惰
    成習而犯之。因此，認為上開對被告宣告之刑，應足以收矯
    治之效，尚無令入勞動場所強制工作之必要。
五、本院經核原判決認事用法，均無違誤，量刑亦稱妥適。被告
    上訴意旨，以其因無經濟來源自暴自棄之情況下，藉酗酒及
    吸食強力膠麻痺自己，案發當時應屬精神耗弱，請求從輕量
    刑云云。縱認屬實，則被告精神耗弱亦屬原因自由行為所造
    成，依法要不得請求減輕其刑。故依上所述，其上訴為無理
    由，應予駁回。
據上論結，應依刑事訴訟法第三百六十八條，判決如主文。
本案經檢察官曾銘芳到庭執行職務。
中    華    民    國    97    年     8    月    29    日
                  刑事第六庭    審判長法  官  蔡崇義
                                      法  官  董武全
                                      法  官  曾文欣
以上正本證明與原本無異。
不得上訴。
                                      書記官  李育儒
中    華    民    國    97    年    9     月    1     日
附錄本案論罪科刑法條：
中華民國刑法第320條（普通竊盜罪、竊佔罪）
意圖為自己或第三人不法之所有，而竊取他人之動產者，為竊盜
罪，處 5 年以下有期徒刑、拘役或 5 百元以下罰金。
意圖為自己或第三人不法之利益，而竊佔他人之不動產者，依前
項之規定處斷。
前二項之未遂犯罰之。


司法院資訊處製作；財團法人民間司法改革基金會備份。
